【裁判字號】    98,簡上,151
【裁判日期】    981014
【裁判案由】    詐欺
【裁判全文】
臺灣基隆地方法院刑事判決             98年度簡上字第151號
公  訴  人  臺灣基隆地方法院檢察署檢察官
上  訴  人
即  被  告  乙○○
上列被告因詐欺案件，不服本院基隆簡易庭98年度基簡字第901
號，中華民國98年7月24日第一審簡易判決（聲請案號：98年度
偵字第2756號）提起上訴，本院管轄之第二審合議庭判決如下：
    主  文
上訴駁回。
乙○○緩刑貳年。
    事實及理由
一、本案經本院審理結果，認第一審判決以被告乙○○係犯刑法
    第30條、第339條第1項之幫助詐欺罪，而判處被告有期徒刑
    拘役50日，如易科罰金以新台幣1,000元折算1日，其認事用
    法均無違誤，量刑亦屬適當，應予維持，並引用第一審判決
    書記載之事實、證據及理由（如附件）。
二、被告即上訴人上訴意旨略以：被告因求職一時未察，將提款
    卡、密碼交付他人，因係初犯且賠償被害人損失，期能諭知
    緩刑等語。
三、訊據上訴人即被告乙○○對於本件幫助詐欺之犯行，坦承不
    諱，並據被害人丁○○於警詢時證述明確，復有合作金庫商
    業銀行信維分行函暨開戶資料、交易資料查詢單、自動櫃員
    機交易明細表附卷可稽，堪信被告自白與事實相符。本件事
    證明確，其犯行洵堪認定。
三、核被告乙○○所為，係犯有刑法第30條、第339條第1項之幫
    助詐欺罪。被告係基於幫助之犯意提供其帳戶，為幫助犯，
    應依刑法第30條第2 項按正犯之刑減輕之。原審審酌被告隨
    意提供個人個人極為重要之金融帳戶，供詐騙行為人獲取犯
    罪所得，影響社會秩序及犯後態度等一切情狀，量處被告拘
    役50日，如易科罰金以新台幣1,000元折算1日，其認事用法
    並無違誤，量刑亦屬恰當，應予維持，被告上訴指摘原審簡
    易判決不當，為無理由，應予駁回。
四、惟本院審酌被告前未曾受有期徒刑以上刑之宣告，有本院被
    告全國前案紀錄表在卷可按，且與被害人丁○○達成和解，
    賠償所受損害，有和解書乙份在卷可憑，本件犯行係一時失
    察，致罹刑章，本院認本件刑之宣告，已足收警惕之效，因
    認所處之刑，以暫不執行為適當，併予宣告緩刑2 年，以策
    自新。
據上論斷，應依刑事訴訟法第455 條之1 第3 項、第368 條、第
373 條，刑法第74條第1 項第1 款，判決如主文。
本案經檢察官丙○○庭執行職務。
中    華    民    國    98    年    10    月    14    日
                  刑事第四庭審判長法  官  齊  潔
                                  法  官  王慧惠
                                  法  官  周霙蘭
以上正本證明與原本無異。
本件判決不得上訴。
中    華    民    國    98    年    10    月    14    日
                                  書記官  莊智凱
【附件】
臺灣基隆地方法院刑事簡易判決         98年度基簡字第901號
聲  請  人  臺灣基隆地方法院檢察署檢察官
被      告  乙○○  男  47歲（民國○○年○月○○日生）
                    身分證統一編號：Ｚ000000000號
                    住基隆市○○區○○路174巷89之2號
上列被告因詐欺案件，經檢察官聲請以簡易判決處刑（98年度偵
字第2756號），本院判決如下：
  主 文
乙○○幫助意圖為自己不法之所有，以詐術使人將本人之物交付
，處拘役伍拾日，如易科罰金，以新臺幣壹仟元折算壹日。
  犯罪事實及理由
一、本件犯罪事實及證據，除證據部分並補充：「邇來不法詐欺
    集團成員使用他人帳戶資料作為指示被害人匯款工具之犯罪
    類型層出不窮，並廣經媒體披載，凡對社會動態尚非全然不
    予關注者均能知曉。本件被告於交付前開帳戶資料時，已逾
    不惑，為心智成熟之成年人，應具一般之智識程度，對於上
    開各情自有認識，竟仍將合作金庫銀行之提款卡及密碼資料
    均交付告知予並無一定之信賴關係，亦不知如何為進一步聯
    絡之不詳成年人，對於何以應徵司機工作需要提供金融機構
    帳戶提款卡與密碼資料？正常公司應徵面試員工何以不在公
    司經營所在地進行，而在台北縣板橋市火車站附近某中國信
    託銀行前？以上種種實有違常情，是縱令對方確係以應徵工
    作之需向被告索取帳戶資料，然仍無解於被告主觀認知上已
    得對於對方向其索求帳戶之動機產生合理懷疑之可能性，其
    主觀上顯具有縱使該不詳成年人於取得該等帳戶資料後，自
    行或轉交他人持以實施犯罪，作為詐騙被害人匯款之用，亦
    不違背其本意之不確定故意至明；惟被告因僅係單純提供前
    開帳戶之存簿、提款卡及密碼資料，並未參與詐欺取財之構
    成要件行為，應認其主觀上僅係基於幫助他人犯罪之意思。
    是本件事證至臻明確，被告犯行洵堪認定」外，其餘均與檢
    察官聲請簡易判決處刑書之記載相同，茲引用之（如附件）
    。
二、按刑法上之幫助犯，係指以幫助之意思，對於正犯資以助力
    ，而未參與實施犯罪之行為者而言，最高法院49年台上字第
    77號著有判例可資參考。被告乙○○基於幫助之犯意，提供
    其申辦之合作金庫銀行帳戶之金融卡、密碼等帳戶資料予犯
    罪集團成員，供其詐欺被害人取得財物之用，僅係參與犯罪
    構成要件以外之行為，在無證據證明被告係以正犯而非以幫
    助犯之犯意參與，或被告有參與詐騙被害人或領取被害人匯
    入之款項等詐欺取財之犯罪構成要件之行為之情形下，應認
    其所為係幫助犯而非正犯之行為。本件之正犯為某真實姓名
    不詳之詐欺集團，其意圖為自己不法之所有向被害人丁○○
    詐騙財物，正犯所為即係犯刑法第339條第1項之詐欺取財罪
    ，是核被告所為，係犯刑法第30條第1項前段、第339條第1
    項之幫助詐欺取財罪。被告幫助他人犯詐欺取財罪，為幫助
    犯，應依刑法第30條第2項之規定，按正犯之刑減輕之。爰
    審酌被告隨意提供個人極為重要之金融帳戶，供詐騙行為人
    獲取犯罪所得，嚴重影響社會秩序，並考量被害人遭詐騙損
    失之金額，及被告犯罪後態度等一切情狀，量處如主文所示
    之刑，並諭知易科罰金之折算標準。
三、依刑事訴訟法第449 條第1 項前段、第454 條第2 項，刑法
    第339條第1項、第30條、第41條第1項前段，刑法施行法第1
    條之1，逕以簡易判決處刑如主文。
四、如不服本判決，得自收受送達之日起10日內，向本院提起上
    訴。
中    華    民    國    98    年    7     月    24    日
                  基隆簡易庭法    官  陳姵君
以上正本證明與原本無異。
如不服本判決，應於判決送達後10日內，向本院提出上訴書狀，
上訴於本院合議庭，並按他造當事人之人數附具繕本。
中    華    民    國    98    年    7     月    24    日
                            書 記 官  王佩珠
附錄本案論罪科刑法條全文
中華民國刑法第339條
意圖為自己或第三人不法之所有，以詐術使人將本人或第三人之
物交付者，處5年以下有期徒刑、拘役或科或併科1千元以下罰金
。
以前項方法得財產上不法之利益或使第三人得之者，亦同。
前二項之未遂犯罰之。
附件：
臺灣基隆地方法院檢察署檢察官聲請簡易判決處刑書
                                      98年度偵字第2756號
    被      告  乙○○  男  47歲（民國○○年○月○○日生）
                        住基隆市○○區○○路174巷89之2號
                        國民身分證統一編號：Ｚ000000000號
上列被告因詐欺案件，業經偵查終結，認為宜聲請以簡易判決處
刑，茲將犯罪事實及證據並所犯法條分敘如下：
一、犯罪事實：乙○○於98年3月31日，在板橋火車站附近，明
    知將金融機構金融卡、密碼交付他人，可能幫助他人用以財
    產犯罪及隱匿犯罪所得，仍不違反其本意，將其名下合庫銀
    行信維分行第000-0000000000000號存款帳戶之金融卡、密
    碼交付予他人，再由詐騙集團取得上開物品後，於98年4月1
    日下午，以網路購物簽單設定分期付款錯誤為幌，向丁○○
    詐騙，致丁○○受騙而於4月1日晚上匯款新台幣29999元至
    乙○○上揭帳戶內，旋為詐騙集團提領一空。丁○○發現受
    騙後報警循線查獲上情。案經台北市政府警察局大安分局移
    送臺灣台北地方法院檢察署，呈請臺灣高等法院檢察署核轉
    本署偵辦。
二、訊據被告乙○○，供稱為應徵而將上開提款卡及密碼提供予
    不詳人云云。但查，被告交付提款卡及密碼之對象，竟不知
    全名亦無名片，且被告自承一開始先交付提款卡，未告知密
    碼，顯已對於可能被不法使用有所認知，其後竟又將密碼告
    知對方，顯對於可能幫助詐欺，不違其本意。此外，復有開
    戶資料、交易紀錄、被害人證詞可佐，其罪嫌堪予認定。
三、法條：刑法第339條第1項詐欺取財罪嫌之幫助犯。
四、依刑事訴訟法第451條第1項聲請逕以簡易判決處刑。
    此    致
臺灣基隆地方法院簡易庭
中    華    民    國    98    年    7     月    1     日
                              檢察官  甲  ○  ○
本件正本證明與原本無異
中    華    民    國    98    年    7     月    10    日
                              書記官  邱  國  雄


司法院資訊處製作；財團法人民間司法改革基金會備份。
